臺灣屏東地方法院民事判決　　　　　　109年度潮簡字第406號
原　　　告　嘉聯資產管理有限公司

法定代理人　梁家源　
訴訟代理人　周明嘉　


被　　　告　葉明才　
　　　　　　蔡秋香　

前列二人共同
訴訟代理人　葉銘進律師
上列當事人間請求終止借名登記事件，本院於110年9月6日言詞
辯論終結，判決如下：
    主  文
原告之訴駁回。
訴訟費用由原告負擔。
    事實及理由
一、原告方面：
㈠、原告主張其為被告葉明才之債權人，按被告葉明才現居住於
    屏東縣○○鎮○○里○○路0000號，而惠哲食品實業有限公
    司（下稱系爭公司）亦設址於此，經原告電聯系爭公司及實
    地訪查系爭公司，員工皆認被告葉明才為系爭公司之老闆，
    ，是以系爭公司之負責人即為被告葉明才，然被告葉明才將
    系爭公司之新台幣（下同）50萬元出資額借名登記予被告蔡
    秋香名下，已使原告債權受損。被告葉明才為原告之債務人
    ，其在經原告催繳後，理應向另一被告蔡秋香回復因借名登
    記取得之出資額，惟被告葉明才卻對於原告之債權催繳拒不
    理會，亦未向被告蔡秋香請求回復登記，原告自得代位債務
    人即被告葉明才，向被告蔡秋香請求將出資額回復登記於被
    告葉明才名下，原告爰依民法第242條及第541條第1項規定
    代位債務人即被告葉明才向被告蔡秋香表示終止意思，並請
    求將系爭公司之出資額回復登記於被告葉明才名下。
㈡、聲明：被告蔡秋香應將系爭公司50萬元出資額回復登記於被
    告葉明才名下。訴訟費用由被告負擔。
二、被告抗辯：
㈠、否認原告所述被告間就系爭公司之出資額登記有借名登記契
    約關係存在，原告應負舉證之責。再者，原告所提出之錄音
    譯文，係原告自己表示被告葉明才是系爭公司之老闆，礙難
    以此即謂被告葉明才為系爭公司之實際負責人。又被告蔡秋
    香於99年間設立系爭公司，於屏東縣○○鎮○○路0000號後
    ，原告已對被告葉明才聲請6次之強制執行，從未以被告葉
    明才之戶籍與系爭公司之住址相同為由，主張系爭公司之動
    產為被告葉明才所有並要求指封，如今方以此為藉口，並見
    其無所不用其極之心態及手段。
㈡、被告葉明才之戶籍於70年8月6日即設於屏東縣○○鎮○○路
    0000號，當時係因其擔任東港水產股份有限公司負責人之故
    ，其後相關之建物及土地迭經法院拍賣或私人買賣，不知所
    有權已經移轉多少次，被告葉明才對其戶籍設立於該址至今
    年已39年並未在意，亦未曾有人要求其遷出，係因原告前對
    被告葉明才聲請強制執行後，屢就系爭公司內動產指封而產
    生爭議，被告蔡秋香為免被告葉明才之個人債務影響系爭公
    司，方才要求被告葉明才將戶籍遷出。
㈢、又被告葉明才自87年間開始前往中國大陸發展作生意，大約
    至101年間準備結束，而被告蔡秋香係於99年8月16日即經核
    准設立系爭公司，是就時間上而言，顯然可見系爭公司之設
    立明顯與被告葉明才無關。被告蔡秋香與被告葉明才係於99
    年8月16日因系爭公司設立在該處之後，被告葉明才始認識
    被告蔡秋香，因葉明才原本就是從事水產業之人，故被告蔡
    秋香亦有請教其這方面之資訊，於103底被告蔡秋香才開始
    與被告葉明才合作，被告葉明才與系爭公司間之關係乃屬不
    固定之居間或承攬契約關係，被告葉明才有需要聯繫廠商時
    即會到系爭公司，原告所提出之電話錄音譯文即係因此獲取
    ，惟不能憑此不知打了多少通電話才錄到的片斷內容，即遽
    認被告二人間存有借名登記關係。
㈣、並聲明：原告之訴駁回。訴訟費用由原告負擔。如受不利之
    判決，願供擔保請准宣告假執行。
三、法院之判斷：
㈠、查原告主張其為被告葉明才之債權人，系爭公司之資本額為
    5,000,000元，負責人登記為被告蔡秋香，業據原告提出本
    院107年度司執051649號債權憑證、經濟部商工登記公示資
    料查詢服務表等件為證（本院卷第6頁至8頁、第12頁），復
    有經濟部中部辦公室109年10月16日經中三字第109345271
    30號函附之系爭公司登記案卷資料可稽（見外放之卷），被
    告就此亦不爭執，堪信原告此部分之主張為真實。
㈡、按當事人主張有利於己之事實者，就其事實有舉證之責任，
    民事訴訟法第277條前段定有明文。而主張法律關係存在之
    當事人，須就該法律關係發生所須具備之特別要件，負舉證
    之責任。而此特別要件之具備，苟能證明間接事實並據此推
    認要件事實雖無不可，並不以直接證明者為限，惟此經證明
    之間接事實與要件事實間，須依經驗法則足以推認其因果關
    係存在者，始克當之。倘負舉證責任之一方所證明之間接事
    實，尚不足以推認要件事實，縱不負舉證責任之一方就其主
    張之事實不能證明或陳述不明、或其舉證猶有疵累，仍難認
    負舉證責任之一方已盡其舉證責任，即不得為其有利之認定
    （最高法院91年度台上字第1613號判決意旨參照）。又按稱
    「借名登記」者，謂當事人約定一方將自己之財產以他方名
    義登記，而仍由自己管理、使用、處分，他方允就該財產為
    出名登記之契約。主張借名登記者，自應就該借名登記之事
    實負舉證責任（最高法院101年度台上字第1775號、103年度
    台上字第621號判決意旨參照）。原告雖主張：被告葉明才
    將系爭公司出資額其中50萬元借名登記在被告蔡秋香名下等
    語，並執催收人員與系爭公司之對話錄音光碟及譯文為證（
    本院卷第14至18頁），然觀諸譯文內容，僅得知悉原告自行
    表示被告葉明才為系爭公司之老闆，而被告葉明才不否認與
    被告蔡秋香間有合作之關係，則系爭公司員工因而將電話交
    予被告葉明才，核與常情無違，況系爭公司之資本額為500
    萬元，原告自行切割認定其中的50萬元為被告葉明才所出資
    ，惟未能提出任何證據證明之，本院實無從認定系爭公司出
    資額其中之50萬元為被告葉明才所出資，亦無從遽認被告間
    就系爭公司出資額其中50萬元有何借名登記契約存在。原告
    既未能提出其他具體事證以實其說，實難謂已盡其舉證責任
    ，則原告此部分主張，難認有據。
四、綜上所述，原告依民法第242條、第549條第1項請求被告蔡
    秋香應將系爭公司50萬元出資額回復登記於被告葉明才名下
    ，為無理由，應予駁回
五、訴訟費用負擔之依據：民事訴訟法第78條。
中    華    民    國   110    年    9     月    27    日
                   潮州簡易庭     法  官  吳思怡
以上正本係照原本作成。
如不服本判決，應於送達後20日內，向本院提出上訴狀並表明上
訴理由，如於本判決宣示後送達前提起上訴者，應於判決送達後
20日內補提上訴理由書（須附繕本）。如委任律師提起上訴者，
應一併繳納上訴審裁判費。
中    華    民    國   110    年    9     月    27    日
 
                                  書記官  蔡進吉